臺灣高雄地方法院刑事判決
111年度審交訴字第145號
公  訴  人  臺灣高雄地方檢察署檢察官
被      告  李孟晉


上列被告因過失致死等案件，經檢察官提起公訴（111年度偵字
第7772號、111年度偵字第11892號），被告於準備程序中對被訴
事實為有罪之陳述，經本院合議庭裁定由受命法官獨任進行簡式
審判程序，判決如下：
    主  文
李孟晉犯過失致人於死罪，處有期徒刑陸月，如易科罰金，以新
臺幣壹仟元折算壹日。
    事  實
一、李孟晉考領有大客車職業駕駛執照，其於民國110年12月29
    日10時8分許，駕駛車牌號碼00-000號營業用大貨車，沿國
    道一號公路南向行駛，途經373號公里100公尺處，李孟晉本
    應注意車前狀況及兩車並行之間隔，並隨時採取必要之安全
    ，因該處近交流道出口，前有吳俊松駕駛車牌號碼0000-00
    號自小客車、宋宏謦駕駛車牌號碼000-0000號自小貨車、黃
    信華駕駛車牌號碼00-0000號自小客車、蘇家鈺駕駛車牌號
    碼0000-00自小客車、王玉賢駕駛車牌號碼000-0000號自小
    客車、林若蓁駕駛車牌號碼0000-00號自小客車、鍾智貴駕
    駛車牌號碼0000-00號自小貨車、林立人駕駛車牌號碼000-0
    000號自小客車、蔡正倫駕駛車牌號碼000-0000號自小客車
    ，依序停等紅燈於李孟晉車輛前方，而依當時天氣晴、日間
    自然光線、柏油路面乾燥、無缺陷、無障礙物、視距良好，
    並無不能注意之情事，李孟晉因疏未注意車前狀況，自後追
    撞吳俊松所駕駛車輛，再依序往前碰撞宋宏謦等人駕駛車輛
    ，致黃信華因而受有頭暈、胸壁挫傷及雙下肢擦挫傷等傷害
    ，林若蓁則受有頭部及頸部鈍挫傷等傷害（黃信華及林若蓁
    嗣後均撤回告訴，不另為不受理之諭知，詳後述）；吳俊松
    則因撞擊力道猛烈，經緊急送往高雄市立小港醫院診治，仍
    於同日11時42分許，因胸腹鈍挫傷之原因不治身亡（其餘因
    車禍受有傷害之人，均未據告訴）。李孟晉於肇事後，停留
    在現場，迨警員到場處理時，對於未發覺之犯罪，主動向處
    理警員告知其係駕車肇事者，自首而接受裁判。
二、案經臺灣高雄地方檢察署檢察官相驗後，吳俊松之配偶林于
    藜告訴及國道公路警察局第五公路警察大隊報告臺灣高雄地
    方檢察署檢察官偵查起訴。
    理  由
壹、程序方面
    本件被告李孟晉所犯之罪係死刑、無期徒刑、最輕本刑3年
    以上有期徒刑以外之罪，其於準備程序中就被訴事實為有罪
    之陳述，經法官告知簡式審判程序之旨，並聽取公訴人及被
    告之意見後，本院認宜進行簡式審判程序，依刑事訴訟法第
    273條之1第1項規定，由合議庭裁定進行簡式審判程序。又
    本件之證據調查，依刑事訴訟法第273條之2規定，不受同法
    第159條第1項、第161條之2、第161條之3、第163條之1及第
    164條至第170條規定之限制，均合先敘明。
貳、實體方面
一、認定事實所憑之證據及理由
　㈠上開事實，業據被告於警詢、偵訊及本院審理時均坦承在卷
    ，核與證人黃信華、林若蓁、宋宏謦、蘇家鈺、王玉賢、鍾
    智貴、林立人、蔡正倫於警詢及偵查中之指訴相符，復有國
    軍高雄總醫院診斷證明書、高雄榮民總醫院診斷證明書、國
    道公路警察局第五公路警察大隊承辦偵查佐呂光明對國道一
    號北向372公里600公尺五甲交流道監視器之勘查報告暨檢附
    監視器畫面截圖、國道公路警察局第五公路警察大隊承辦偵
    查佐呂光明對被告李孟晉車輛之行車紀錄器檔案之勘查報告
    暨檢附行車紀錄器畫面截圖、國道公路警察局第五公路警察
    大隊承辦偵查佐呂光明對證人王玉賢車輛之行車紀錄器檔案
    之勘查報告暨檢附行車紀錄器畫面截圖、國道公路警察局第
    五公路警察大隊交通事故現場圖、道路交通事故調查報告表
    （一）（二）、現場照片50張、檢察官相驗屍體證明書、高
    雄市政府交通局車輛行車事故鑑定委員會鑑定意見書在卷可
    稽，足認被告上開任意性自白與事實相符。
　㈡按汽車行駛時，駕駛人應注意車前狀況及兩車並行之間隔，
    並隨時採取必要之安全措施，道路交通安全規則第94條第3
    項定有明文。查被告考領有大客車職業駕駛執照，有公路監
    理電子閘門證號查詢汽車駕駛人資料在卷可憑，自應注意上
    開行車規範，而依案發當時天氣晴、日間自然光線、柏油路
    面乾燥、無缺陷、無障礙物，且視距良好，此有上開道路交
    通事故調查報告表㈠在卷可參，並無不能注意之情形，然被
    告竟疏未注意車前狀況而自後追撞吳俊松所駕駛車輛，再依
    序往前碰撞宋宏謦等人駕駛車輛，致被害人吳俊松受傷，對
    於本件車禍具有過失。又被害人吳俊松受有前揭傷勢，經送
    醫後仍不治死亡，已如前述，是以被告未注意車前狀況之過
    失駕駛行為，與被害人吳俊松之死亡結果間，具有相當因果
    關係甚明。
　㈢綜上所述，本件事證明確，被告犯行已堪認定，應依法論科
    。
二、論罪科刑
　㈠核被告所為，係犯刑法第276條之過失致人於死罪。被告肇事
    後，於未被有偵查犯罪職權之公務員發覺前，即主動向據報
    前來處理車禍之警員當場承認為肇事人員等情，有國道公路
    警察局第五公路警察大隊岡山分隊道路交通事故肇事人自首
    情形紀錄表存卷足憑，堪認符合自首之要件，爰依刑法第62
    條前段規定，減輕其刑。
　㈡爰以行為人之責任為基礎，並審酌被告疏未注意車前狀況而
    致發生本件車禍，造成被害人吳俊松死亡，此犯罪結果無回
    復可能，令包含告訴人林于藜在內之被害人家屬痛失至親，
    所為實屬不該；惟念被告犯後始終坦承犯行，並與告訴人林
    于藜及其餘被害人之家屬以新臺幣700萬元調解成立且履行
    賠償完畢，獲得其等原諒，其等並請求本院給予被告從輕量
    刑之機會，有刑事陳述狀、本院調解筆錄、本院準備程序筆
    錄在卷可佐（見本院111年度審交訴字第145號卷【下稱本院
    卷】第105、115至117、129頁），堪信被告已盡力彌補損害
    。並審酌被告如卷附臺灣高等法院被告前案紀錄表所示之素
    行，兼衡被告於本院自陳之學經歷、職業、家庭生活狀況（
    事涉個人隱私不予揭露，見本院卷第151頁）等一切具體情
    狀，認公訴檢察官求刑有期徒刑8月尚嫌稍重，爰量處如主
    文所示之刑，並依刑法第41條第1項前段諭知易科罰金之折
    算標準。
三、不另為不受理之諭知
  ㈠公訴意旨雖認被告上開過失行為，同時造成告訴人黃信華因
    而受有頭暈、胸壁挫傷及雙下肢擦挫傷等傷害，林若蓁則受
    有頭部及頸部鈍挫傷等傷害，而認被告同時涉犯刑法第284
    條前段之過失傷害罪嫌。惟按告訴乃論之罪，告訴人於第一
    審辯論終結前得撤回其告訴，告訴經撤回者，應諭知不受理
    之判決，刑事訴訟法第238條第1項、第303條第3款分別定有
    明文。
  ㈡查被告此部分所涉犯之過失傷害犯行，依刑法第287條前段規
    定係告訴乃論之罪，而告訴人黃信華、林若蓁分別於本院審
    理中具狀撤回告訴，有聲請撤回告訴狀、撤回告訴狀在卷為
    憑（見本院卷第47、83頁），揆諸前開說明，本均應諭知不
    受理之判決，惟因此部分若成立犯罪，均與本件過失致人於
    死罪間，具有想像競合之裁判上一罪關係，爰不另為不受理
    之諭知，併此敘明。
據上論斷，應依刑事訴訟法第273條之1第1項、第299條第1項前
段，判決如主文。
本案經檢察官余彬誠提起公訴，檢察官范文欽到庭執行職務。
中　　華　　民　　國　　111 　年　　12　　月　　20　　日
                  刑事第五庭  法　官  李宜穎
以上正本證明與原本無異。
如不服本判決應於收受送達後20日內向本院提出上訴書狀，並應
敘述具體理由；如未敘述上訴理由者，應於上訴期間屆滿後20日
內向本院補提理由書（均須按他造當事人之人數附繕本）「切勿
逕送上級法院」。
中　　華　　民　　國　　111 　年　　12　　月　　20　　日
  　　　　　　　　　　　　　　書記官  黃挺豪　　　　　　　　　　　　　　　　　　
附錄本判決論罪科刑法條：
刑法第276條
因過失致人於死者，處五年以下有期徒刑、拘役或五十萬元以下
罰金。